【裁判字號】    95,易,718
【裁判日期】    951116
【裁判案由】    傷害
【裁判全文】
臺灣臺北地方法院刑事判決               95年度易字第718號
公  訴  人  臺灣臺北地方法院檢察署檢察官
被      告  子○○
                      號2樓
選任辯護人  劉秀真律師
被      告  丑○○
選任辯護人  曾海光律師
上列被告因傷害案件，經檢察官提起公訴（九十五年度偵字第一
七三號），本院判決如下：
    主      文
子○○傷害人之身體，處拘役肆拾日，如易科罰金，以銀元參佰
元即新臺幣玖佰元折算壹日。
丑○○無罪。
    事      實
一、子○○與在臺北市○○區○○街七十巷五弄一號一樓經營「
    茶茶姜餐廳」之己○○、翁萍夫婦為朋友關係。緣乙○○、
    壬○○於民國九十四年十一月十八日晚間偕同友人辛○○、
    丙○○、癸○○、徐維勵、甲○○等共約十餘人在「茶茶姜
    餐廳」聚餐，迄翌（十九）日凌晨一時許乙○○與壬○○前
    往櫃臺欲結帳時，乙○○因消費帳款爭議及屢次刷卡不過，
    對在櫃臺內負責結帳事宜之翁萍不滿，遂出言辱罵之，使翁
    萍深覺受辱，嗣於乙○○、壬○○結帳離去時，同在餐廳內
    用餐之己○○夫婦友人子○○、丁○○等人因得知翁萍獨自
    在櫃檯內哭泣，心有不平，遂與其餘店內男子共約四、五人
    起身至門口與乙○○理論，惟因乙○○已有醉意，雙方再起
    口角，經乙○○友人癸○○等人致歉勸阻後，乙○○乃偕壬○○離去，惟子○○等人仍不滿乙○○之態度，乃繼續跟隨
    在後，旋於乙○○、壬○○二人，聽聞身後人聲嘈雜，回頭
    查看時，子○○因氣憤難平，竟基於傷害之故意，動手毆打
    壬○○臉部一拳，致其受有臉部擦挫傷併瘀血、鼻骨骨折之
    傷害，其他同行之人則與乙○○發生推擠拉扯。
二、案經壬○○訴由臺北市政府警察局大安分局報請臺灣臺北地
    方法院檢察署檢察官偵查起訴。
    理      由
壹、被告子○○有罪（即傷害告訴人壬○○）部分：
一、認定犯罪事實所憑之證據：
    訊據被告子○○矢口否認傷害告訴人壬○○犯行，辯稱：當
    日伊見店內客人丁○○與告訴人乙○○發生衝突時，即與茶
    茶姜餐廳負責人己○○之胞姐戊○○、餐廳員工庚○○等人
    從中阻擋制止衝突發生，當時僅在場勸架，並未出手傷害壬○○云云。經查：
  (一)乙○○、壬○○於九十四年十一月十八日晚間偕同友人辛○○、丙○○、癸○○、徐維勵、甲○○等共約十餘人在「茶
    茶姜餐廳」聚餐，迄翌（十九）日凌晨一時許乙○○與壬○○前往櫃臺欲結帳時，乙○○因消費帳款爭議及屢次刷卡不
    過，對在櫃臺內負責結帳事宜之翁萍不滿，遂出言辱罵之，
    同在餐廳內用餐之己○○夫婦友人子○○、丁○○等人得知
    後，遂與其餘店內男子共約四、五人起身至門口與乙○○理
    論，乙○○友人癸○○等人見狀即出面致歉勸阻，惟雙方仍
    發生衝突等情，業據證人即告訴人之友人辛○○、癸○○，
    及庚○○、戊○○、己○○、丁○○等人證述明確（見本院
    卷第九三、九七、一二一、一二五、一二九、一三三頁），
    即令告訴人乙○○、壬○○亦自承：當日刷卡結帳，可是刷
    了很多次，店家都說刷不過等語（見本院卷第八六、九十頁
    ）。堪認告訴人乙○○、壬○○二人當日偕同友人到場消費
    ，惟不滿店家結帳情形而有口角，進而衍生本件衝突糾紛。
  (二)告訴人壬○○與乙○○離開餐廳未久，即聽聞身後人身嘈雜
    ，回頭查看時，即遭被告子○○毆打臉部之事實，業據證人
    即告訴人壬○○證稱：我與乙○○即將訂婚，所以當日約朋
    友前往茶茶姜餐廳用餐，餐後我跟乙○○一起去結帳，本來
    打算刷卡結帳，可是刷了很多次店家都說刷不過，後來是以
    部分現金部分信用卡的方式付帳，結帳完我與乙○○前後步
    出餐廳，向左轉走了一部車之距離，聽到後面有很多人一起
    講話的聲音，我轉身過去看到一群四、五個人衝過來，當時
    我跟乙○○站在一起，有四、五個人衝過來，我被子○○一
    拳打到鼻子，當時覺得很痛，一摸覺得有流血及凹陷，我就
    躲在旁邊，那些人就去打乙○○，乙○○就摔倒撞倒隔壁鐵
    門那裡，倒在地上，我就開始大叫，我們的朋友癸○○看到
    後，就把我們帶到忠孝東路上前往醫院；子○○是從我的前
    方用手攻擊我，我是被打到右側臉部眼睛、鼻子間的位置，
    我不能確定對方是否握拳用拳頭打，但確定不是被甩巴掌打
    到的，在此之前，我有感覺到被拉扯及推擠，後來就被打這
    一下，在此之後他們就沒有繼續打我等語綦詳（見本院卷第
    九○至九二頁），並有其提出之國泰綜合醫院九十四年十一
    月二十四日、同年十一月二十九日診斷證明書各一紙及傷勢
    照片四張在卷可稽（見偵卷第四一至四三頁），經核該診斷
    證明書記載「臉部擦挫傷併瘀血、鼻骨骨折」之傷勢及照片
    所示受傷情形，與其所證相符一致；上開傷害過程，更經證
    人乙○○證稱：當天我要刷卡結帳，可是卡片試了很多次都
    刷不過，更換卡片也刷不過，店家就要求我付現金，感覺上
    過了很久時間，才以部分付現及部分刷卡之方式結帳，結完
    帳我就和壬○○走出餐廳，一出餐廳聽到後面有人在罵三字
    經，我轉頭看見有三、四個人追過來叫罵，接著又有一些人
    跟過來，就有人出手打我跟壬○○，打到我的身體及肩膀，
    我就摔倒在地撞到鐵門，我朋友癸○○就跑過來拉著我與壬○○跑向忠孝東路離開現場，我也有看到對方打壬○○，我
    不確定與壬○○是誰先被打，但我有看到壬○○的臉部被被
    告子○○打了一拳等語明確（見本院卷第八六至八九頁）。
  (三)又當日與告訴人乙○○、壬○○一同前往茶茶姜餐廳聚餐者
    ，尚包括渠等之友人辛○○、丙○○、癸○○、甲○○等人
    ，經本院一併傳喚到庭，並令其等隔離作證，丙○○證稱：
    當日我跟乙○○他們去餐廳聚餐，只知道結帳花了比較長的
    時間，我從餐廳出來的時候，聽到外面有人喧鬧叫囂，還有
    東西碰到鐵門的聲音，我就往聲音那邊看，看見子○○用手
    打壬○○的臉部，壬○○流鼻血後一直哭，乙○○倒在地上
    ，場面很混亂，有四、五個人圍著他們，我們這邊就有朋友
    過去勸架，把人拉開，也有人報警等語（見本院卷第九六頁
    ），核與乙○○、壬○○所為係被告子○○出手傷害壬○○
    之指陳相符。證人辛○○、癸○○、甲○○雖均證稱沒有看
    到或不知壬○○被打的過程（見本院卷第九三頁反面、第九
    七頁反面、第一三六頁反面），惟參以辛○○證稱：當日受
    乙○○之邀前往茶茶姜餐廳聚餐，後來乙○○去結帳時，我
    有聽到乙○○問為什麼這麼貴，好像還有人罵了一句「bitc
    h 」，我當時是在櫃檯的前面，乙○○他們的後方，後來證
    人丁○○問：你在罵誰，乙○○就回答：誰在罵誰，我們就
    跟乙○○他們一起離開餐廳，後來被告二人及在餐廳內質問
    誰在罵人的人，就跑出來針對乙○○開始問他是在罵什麼，
    他們就開始先推擠乙○○，我就拿手機打電話報警，後來我
    就看到壬○○鼻子流血，眼睛腫腫的（見本院卷第九三至九
    四頁），癸○○證稱：當天用餐完畢我們在外面等結帳，店
    裡面有一個女生跑出來哭著說乙○○罵她，後來店裡出來幾
    個不認識的男生，問是誰罵她，我們就有人先把乙○○帶開
    ，我人留在現場對那名女生道歉，這個時候就有三、四個人
    對著乙○○衝過去，後來聽到鐵門撞擊的聲音，我跑過去看
    ，就看到乙○○坐在地上，有人用腳踢他，壬○○站在旁邊
    ，已經開始流鼻血，我們就把他們帶開並且送醫，被告二人
    就是對著乙○○衝過去的人（見本院卷第九七頁），及甲○○證稱：當天用餐結帳後，我因為上廁所所以人還在餐廳，
    等我走出餐廳，就看到包括我的朋友及被告二人等一群人圍
    在餐廳門口很混亂，吵的很大聲，接者我聽到「碰」一聲，
    順著聲音往出餐廳左手邊位置看過去，看到乙○○倒在地上
    ，我走過去看他，看到旁邊的壬○○鼻子在流鼻血，旁邊還
    圍著很多人，我看到壬○○在流血，所以就將他們送醫等語
    （見本院卷第一三六頁反面）。足認辛○○、癸○○、甲○○雖未當場目睹壬○○遭傷害之經過，惟皆能確認壬○○於
    衝突過後鼻子受傷流血之事實，且核對渠等前揭證言，更均
    一致證稱被告子○○於餐廳內與乙○○口角，及嗣後於餐廳
    外巷弄發生衝突時，均有在場，此與壬○○、乙○○、丙○○證稱壬○○係遭被告子○○出手毆打等情，亦無矛盾齟齬
    之處，被告子○○更自承「當時僅在勸架」而未否認於衝突
    時在場之事實，則其出手傷害壬○○右側臉部（眼睛、鼻子
    間位置）之犯行，自足認定明確無訛。
  (四)被告子○○雖聲請傳喚茶茶姜餐廳之老闆己○○、員工庚○○、己○○之姐戊○○及當日亦在餐廳用餐之客人丁○○等
    人，以證明其並未傷害告訴人壬○○。然查：
    1.上開證人雖於本院同聲證稱：被告子○○僅在場拉人、勸
      阻衝突，並未打人云云（見本院九十五年十月十九日審判
      筆錄），惟渠等既均屬在場目睹衝突發生或參與勸架之人
      ，理應為相符之證述，詎關於本件衝突發生之過程，所述
      竟大相逕庭而彼此矛盾不一，此由下列說明可知：
    (1)證人庚○○證稱：我收桌子的時候，發現店門外有人爭吵
      ，老闆己○○從店門口進來，叫老闆娘到門口指認剛才罵
      她的人，老闆娘說是一個戴帽子的人，後來店內一名不認
      識的客人（指證人丁○○）就與告訴人乙○○發生扭打，
      我在兩方人馬中間勸架，子○○為了勸架也在我的左後方
      拉人，拉扯中乙○○揮肘不小心打到壬○○，他們二人雙
      雙倒地，壬○○起來時鼻子就流血了，當時老闆的姊姊與
      我一起勸架，老闆一直站在門口，當時現場的人就是我和
      己○○的姊姊、子○○，還有乙○○及與之扭打的人，壬○○則是拉著乙○○，除此之外我沒有看到其他的人等語
      （見本院卷第一二一至一二五頁）。依其所述，己○○、
      翁萍曾至店門口指認罵人者，被告子○○於雙方甫發生衝
      突時即與庚○○在場勸架拉人，壬○○則係遭乙○○揮肘
      不慎擊中而鼻子流血，乙○○、壬○○二人並均有倒地情
      形。
    (2)戊○○證稱：當日我弟弟己○○的太太也就是會計翁萍於
      結帳時遭乙○○辱罵，己○○知悉後就與翁萍至門口指認
      罵人者，翁萍指認係遭乙○○辱罵，但乙○○否認，這時
      綽號「阿德」的客人指著乙○○說：就是你罵人還不承認
      ，雙方開始口角，我就和庚○○要把兩邊隔開，後來因為
      阿德被庚○○拉住，乙○○也被他的朋友拉住，所以他們
      就開始互踢對方，結果都踢到我，我跟庚○○都跌倒，乙○○也跌倒，倒地時頭部撞倒隔壁店鐵捲門，發出很大的
      聲音，大家就靜下來，後來阿德、乙○○又開始對罵，我
      和庚○○都來不及拉住阿德，就看到子○○從餐廳衝出來
      拉住阿德，後來乙○○就往忠孝東路方向離開，子○○拉
      著阿德往市○○道方向過去，我在現場沒有看見壬○○，
      也不知道她流血的事等語（見本院卷第一二五至一二八頁
      ）。依戊○○所陳，己○○、翁萍夫妻曾至門口指認罵人
      者，衝突過程中，其自身及庚○○、乙○○均倒地，惟並
      未見到壬○○，亦不知其受傷流血，子○○係衝突暫停後
      ，始從餐廳出來將丁○○拉離衝突現場。
    (3)丁○○證稱：我當天前往餐廳消費欲結帳時，聽說櫃台小
      姐被罵，走到門口看見戊○○在門口問一群人為何要罵人
      櫃台婊子，乙○○回答罵人又怎樣，我跟乙○○說：你罵
      人還這麼兇，乙○○說那要怎樣，我就推他一把，接著就
      邊罵邊推他，戊○○從我的後面拉住我，叫我不要打架，
      乙○○的朋友也有拉著乙○○，因為我們雙方都被拉住，
      所以僅止於叫罵，後來拉住我的人鬆手，我跑過去想跟乙○○打架，子○○就過來拉我，戊○○也擋在我跟乙○○
      中間，因為我的手已經被拉住，所以我就用腳踢乙○○，
      乙○○也有回踢我，但是好像踢到戊○○，這時候又有一
      個女生（指壬○○）拉住乙○○叫我們不要打架，後來我
      看乙○○要往我這邊衝過來的時候，就把那個女生推倒，
      我們雙方又被拉住繼續叫罵，後來他們往忠孝東路的方向
      離開，我留在原地指著他們一直罵，最後己○○、庚○○
      等人就叫我離開，我就與乙○○反方向離開現場回家。乙○○當時好像有絆了一下，但我不記得他有無跌倒在地上
      ，也沒有看到乙○○撞到鐵門，乙○○與壬○○靠得很近
      ，乙○○從壬○○後面向我衝過來，壬○○就往乙○○的
      右邊跌倒，但我從頭到尾都沒有看到她臉上有血等語（見
      本院卷第一三三至一三六頁）。據丁○○所陳，其見戊○○出面質問何人罵人時，因不滿告訴人乙○○之態度，始
      與乙○○發生口角及肢體衝突，過程中壬○○遭乙○○推
      倒，惟無流血情形。
    (4)己○○證稱：當天客人乙○○因為結帳問題，罵我太太翁
      萍，後來因為是否有罵人的事情發生口角，我先陪翁萍進
      去，然後再出來，過程中只看到店裡常客丁○○與乙○○
      發生口角衝突，戊○○、庚○○在勸架，我一直站在門口
      ，僅看到剛開始在店門口發生口角時子○○去勸架之情形
      ，且看到時乙○○都是站著，沒有看到他倒地，也沒有看
      到壬○○流血，人群在離店門口比較遠的地方所發生的事
      情，我都沒有看到，過程中我只是口頭叫子○○、丑○○
      、庚○○、戊○○回來，我叫他們回來時，丑○○在店門
      口台階下面，子○○在比丑○○更靠近忠孝東路口的位置
      ，當時子○○往忠孝東路方向走等語（見本院卷第一二八
      至一三二頁）。依己○○所證，其因站立位置較遠關係，
      未見到乙○○倒地及壬○○流血之情形。
    2.依前揭各情，證人庚○○、戊○○既於雙方口角進而發生
      肢體衝突時全程在場，並參與攔阻勸架，其等對於衝突過
      程之描述當不致有太大出入，惟戊○○證稱衝突過程中自
      己、庚○○及乙○○均曾跌倒，現場沒有看到壬○○云云
      ，此顯與庚○○證稱：拉扯中乙○○揮肘打到壬○○，二
      人雙雙倒地，起來時壬○○流鼻血云云，而未提及其與戊○○倒地等情，有所不符。而丁○○既稱自己實為與乙○○發生拉扯衝突之人，惟竟證稱壬○○係「遭乙○○衝撞
      倒地」，亦與庚○○、戊○○所述大相逕庭。遑論關於被
      告子○○「勸架」之經過，庚○○先稱「我在兩方人馬的
      中間，背對店門口，要把兩邊分開‧‧‧子○○在我的左
      後方拉人」（見本院卷第一二一頁反面），後改稱「‧‧
      ‧他們扭打也停手了，對方的人就往忠孝東路方向走過去
      ，子○○是在對方人走了，這邊的人追過去的時候，子○○去把這邊的人拉回來時，安撫被拉回來那個人的情緒」
      （見本院卷第一二三頁反面），戊○○則稱「‧‧‧後來
      我跟庚○○都跌倒，乙○○也跌倒，大家就靜下來，我和
      庚○○就開始弄自己的鞋子，阿德、乙○○又開始對罵，
      我又聽到一個女生的聲音說不要打，我和庚○○都來不及
      拉住阿德，就看到子○○從餐廳衝出來拉住阿德」（見本
      院院第一二六頁），就被告子○○究竟於何時出面勸架或
      拉人一節，庚○○、戊○○二人所述顯不相符。即令被告
      子○○，於警詢及偵查中先稱：「我只有在場看熱鬧及勸
      架」（見偵卷第十二、三十四頁），於本院先稱：「我看
      到有人動手推乙○○，所以我就上前把推人的人拉開，後
      來我看推人的人顯得很激動，我擔心那個人去拿什麼東西
      ，所以我就上前去阻擋他，背對著那群人，後來店裡面的
      店員庚○○就出來跟我一起安撫那個推人的人」（見本院
      卷第二七頁反面），嗣又稱：「其實是庚○○先去拉人，
      我過去幫他，我們隔開後，沒有想到那個人又衝過去要打
      乙○○，我就跑到那個人前方，將他推擋住」（見本院卷
      第一二五頁），則究竟是否先於庚○○出面勸架，子○○
      前後供述亦不相同。是庚○○、戊○○、丁○○前揭所證
      ，主要部分既有明顯矛盾齟齬，且其不一致非因記憶不清
      或站立角度不同等因素所致，自難採為有利於被告子○○
      認定之憑據。
    3.至於己○○雖證稱其自始均站立於店門口，且距離衝突地
      點較遠而未目睹衝突經過，過程中只有叫子○○、庚○○
      、戊○○回來云云，惟依檢察官提出之現場照片（見本院
      卷第一四一至一四二頁），證人庚○○證稱發生扭打及乙○○倒地之地點為照片中「HOPE」店門口（見本院卷第一
      二三頁反面、一二四頁反面），證人戊○○亦證稱；「乙○○倒地時，頭部撞到隔壁店的鐵捲門」等語（見本院卷
      第一二七頁），觀之照片，該「HOPE」商店旁邊即為證人
      己○○所在之「茶茶姜」餐廳，二者近在咫尺，辛○○、
      庚○○更分別證稱：「餐廳門外照明很清楚，有路燈也有
      招牌燈，燈都是亮著」、「（餐廳外）有路燈跟招牌燈，
      以光線而言，是可以看的清楚人的面貌」（見本院卷第九
      五、一二四頁）。證人己○○既自承：「（問：依你所述
      ，當天在餐廳門口的站立地點是否可以看到照片中所顯示
      HOPE店門口的情形？）可以看得到」等語（見本院卷第一
      三二頁），竟陳稱因距離過遠而對衝突經過全未目睹，顯
      非實在。且依庚○○、戊○○、丁○○及己○○自己所言
      ，本件衝突既起因於告訴人乙○○結帳時以穢語辱罵翁萍
      ，身為餐廳老闆及翁萍配偶之己○○，豈有讓店內客人相
      互衝突，並任由其胞姐戊○○、員工庚○○出面阻擋勸架
      ，而自己竟然僅站立門口、坐視不管之理？遑論己○○所
      述，與被告子○○於警詢及偵查中供稱：「‧‧‧我好奇
      就出去看，看到很混亂的一群人，聽到老闆說不要鬧事，
      突然就有人打架，老闆叫我們把他們分開，我們一群人含
      該餐廳老闆一起勸架‧‧‧」（見偵卷第十一頁）、「‧
      ‧‧餐廳老闆我認識，他出去處理並勸架，我也在旁邊看
      熱鬧就幫老闆勸架‧‧‧」（見偵卷第三四頁），及被告
      丑○○供稱：「（問：認識當時在場的人？）我不認識，
      只有餐廳的老闆及其員工在勸架‧‧‧」（見偵卷第三四
      頁），而均指稱己○○有參與勸架等情，有所不合。己○○證言可信度之低，可見一斑，其證稱未目睹事發經過云
      云，顯係迴護他人之詞，不足採信。
    4.子○○辯護人辯護意旨雖以：告訴人壬○○右臉臉部受傷
      、鼻骨右側骨折之傷勢，與其指訴遭被告子○○正面以右
      拳攻擊方式及位置不合，而以證人庚○○證述壬○○係遭
      乙○○揮肘誤傷等情為可採云云，然告訴人壬○○係指稱
      遭被告子○○自前方攻擊，並強調其被打到鼻子時，與對
      方雖是面對面，但角度未必完全正對等語（見本院卷第九
      二頁），依衝突當時場面混亂、人群移動之情形，告訴人
      壬○○於未完全正對被告子○○之情形下遭其出右手擊中
      右側臉部之鼻、眼間位置，亦無與經驗法則不合之處；至
      於庚○○指稱壬○○係遭乙○○揮肘誤傷云云，核與己○○、丁○○所述壬○○有無受傷、成傷原因等大相逕庭，
      ，均已詳如前述，被告子○○辯護人前開辯護意旨，尚不
      足採。
  (五)綜上各情，被告子○○傷害告訴人壬○○之犯行，事證明確
    ，自應依法論科。
二、論罪科刑之法律上理由：
  (一)被告行為後，中華民國九十四年二月二日修正之刑法已於九
    十五年七月一日施行，關於刑法變更後之新舊法律適用問題
    ，均應依修正後刑法第二條第一項：「行為後法律有變更者
    ，適用行為時之法律。但行為後之法律有利於行為人者，適
    用最有利於行為人之法律」之規定，依「從舊從輕」原則決
    定；且比較時應就罪刑有關之共犯、未遂犯、想像競合犯、
    牽連犯、連續犯、結合犯，以及累犯加重、自首減輕暨其他
    法定加減原因（如身分加減）與加減例等一切情形，綜其全
    部罪刑之結果而為比較（最高法院九十五年五月二十三日九
    十五年度第八次刑庭會議決議參照）。本件刑法第二百七十
    七條第一項之普通傷害罪，其法定刑得科銀元一千元以下罰
    金，依被告子○○行為時之刑罰法律，即罰金罰鍰提高標準
    條例第一條前段、修正前刑法第三十三條第五款（規定罰金
    為一元以上），並依現行法規所定貨幣單位折算新臺幣條例
    第二條規定計、折算結果，前揭普通傷害罪其法定刑得科銀
    元一元即新臺幣三元以上、銀元一萬元即新臺幣三萬元以下
    罰金。惟依據被告子○○行為後之修正增訂刑法施行法第一
    條之一：「中華民國九十四年一月七日刑法修正施行後，刑
    法分則編所定罰金之貨幣單位為新臺幣。九十四年一月七日
    刑法修正時，刑法分則編未修正之條文定有罰金者，自九十
    四年一月七日刑法修正施行後，就其所定數額提高為三十倍
    。但七十二年六月二十六日至九十四年一月七日新增或修正
    之條文，就其所定數額提高為三倍」，及刑法第三十三條第
    五款將罰金刑修正為：「新臺幣一千元以上，以百元計算之
    」等規定，刑法第二百七十七條第一項普通傷害罪其法定罰
    金刑之最高額雖未有變動，惟最低額已提高為新臺幣一千元
    以上。經比較新舊法結果，認適用被告子○○行為後之新法
    規定，對被告子○○並非較為有利，自應依刑法第二條第一
    項前段，適用其行為時之上開修正前刑法規定，以為論處。
  (二)核被告子○○所為，係犯刑法第二百七十七條第一項之普通
    傷害罪。爰審酌被告子○○之品行、智識程度，其因口角衝
    突而出手傷人之犯罪動機、手段，告訴人壬○○受傷之傷勢
    ，及被告犯後未坦承犯行之態度等一切情狀，量處如主文第
    一項所示之刑。再按刑法關於易科罰金之相關條文，於前開
    刑法修正時亦有所修正變動，修正前刑法第四十一條第一項
    前段係規定：「犯最重本刑為五年以下有期徒刑以下之刑之
    罪，而受六個月以下有期徒刑或拘役之宣告，因身體、教育
    、職業、家庭之關係或其他正當事由，執行顯有困難者，得
    以一元以上三元以下折算一日，易科罰金」，而斯時易科罰
    金之折算標準，依修正前罰金罰鍰提高標準條例第二條（該
    條規定現已刪除）規定，係就其原定數額提高為一百倍折算
    一日，並依現行法規所定貨幣單位折算新臺幣條例第二條折
    算為新臺幣，則適用舊法之結果，易科罰金之折算標準應以
    銀元一百元至三百元即新臺幣三百元至九百元折算一日；惟
    修正後刑法第四十一條第一項前段則規定：「犯最重本刑為
    五年以下有期徒刑以下之刑之罪，而受六個月以下有期徒刑
    或拘役之宣告者，得以新臺幣一千元、二千元或三千元折算
    一日，易科罰金」，而將有期徒刑或拘役易科罰金之標準提
    高。經比較新舊法之結果，認適用新法關於易科罰金之規定
    ，對被告子○○並非較為有利。爰依刑法第二條第一項前段
    ，適用其行為時之修正前刑法第四十一條第一項前段、修正
    前罰金罰鍰提高標準條例第二條、現行法規所定貨幣單位折
    算新臺幣條例第二條等規定，就前開所宣告之有期徒刑，諭
    知以銀元三百元即新臺幣九百元折算一日之易科罰金折算標
    準。
貳、被告丑○○無罪暨被告子○○不另為無罪諭知（傷害乙○○
    ）部分：
一、公訴意旨尚以：被告子○○除傷害告訴人壬○○外，另亦徒
    手毆打乙○○，被告丑○○亦與被告子○○基於共同之傷害
    犯意，出手傷害告訴人壬○○及乙○○，因認被告二人上開
    所為均涉犯刑法第二百七十七條第一項第一項之普通傷害罪
    。
二、按犯罪事實應依證據認定之，無證據不得認定犯罪事實；不
    能證明被告犯罪者，應諭知無罪之判決，刑事訴訟法第一百
    五十四條第二項、第三百零一條第一項規定甚明。而認定犯
    罪事實所憑之證據，雖不以直接證據為限，間接證據亦包括
    在內；然而無論直接或間接證據，其為訴訟上之證明，須於
    通常一般之人均不致有所懷疑，而得確信其為真實之程度者
    ，始得據為有罪之認定，倘其證明尚未達到此一程度，而有
    合理之懷疑存在時，即應為有利於被告之認定，更不必有何
    有利之證據，最高法院三十年上字第八一六號、七十六年臺
    上字第四九八六號判例可資參考。再按告訴人之告訴，係以
    使被告受刑事訴追為目的，是其陳述是否與事實相符，仍應
    調查其他證據以資審認，最高法院亦著有五十二年臺上字第
    一三○○號判例可參。
三、公訴人認被告丑○○有參與傷害告訴人壬○○之犯行，及被
    告二人共同涉犯傷害告訴人乙○○罪嫌，無非係以其二人之
    供述、告訴人二人之指證、證人辛○○、丙○○、癸○○之
    證述及壬○○之國泰綜合醫院診斷證明書二紙，為其論據。
    訊據被告二人堅詞否認前揭公訴意旨所指犯行，被告子○○
    辯稱：伊僅在場勸架，未以拳腳傷害乙○○，乙○○指稱受
    傷，惟無驗傷單，顯非合理等語；被告丑○○則以：伊腳部
    更換過人工髖關節，無法跑跳衝撞，當日僅在場勸阻口角，
    人群移動後就沒有再靠過去，並未毆打乙○○、壬○○，且
    乙○○未有驗傷單等語抗辯。
四、經查，告訴人壬○○係於衝突過程中，遭被告子○○出手擊
    中右側臉部眼睛、鼻子間部位受傷等情，業經認定論述如前
    ；惟依壬○○於本院證稱：「我和乙○○站在一起，有四、
    五個人衝過來，我是被今天在場的被告（當庭指認子○○）
    一拳打到鼻子的」、「他（子○○）是用手打我，我覺得應
    該是用右手打我‧‧‧」、「‧‧‧在此之前，我有感覺被
    拉扯及推擠，後來就被打這一下，在此之後他們就沒有繼續
    打我」等語（見本院卷第九十、九二頁），足見其僅指認遭
    被告子○○出手擊中而受傷流血，並未指稱亦遭被告丑○○
    毆打，核與乙○○證稱：我有看到壬○○的臉部被打了一拳
    ，就是在庭被告子○○打的等語（見本院卷第八九頁），而
    未指認被告丑○○有毆打壬○○等情，相符一致。上情與證
    人丙○○證稱：我有看到子○○用手打壬○○的臉部，除此
    之外我沒有印象是否有其他人打壬○○，我確定被告丑○○
    有在現場，但我沒有看到他在做什麼（見本院卷第九六頁反
    面），及甲○○證稱：我聽到「碰」一聲順著聲音往出餐廳
    左手邊位置看過去，看到乙○○倒在地上，壬○○在流血，
    不知道他們二人遭何人動手攻擊等語（見本院卷第一三六頁
    反面），而均無不利於被告丑○○之證述，亦屬相符。且依
    告訴人壬○○指稱其係於衝突過程中遭被告子○○出手擊中
    一下，此外在場之人並未繼續動手等語，難認被告丑○○就
    被告子○○傷害告訴人壬○○之犯行，有何行為參與或犯意
    聯絡。公訴意旨認被告丑○○與被告子○○基於共同之犯意
    傷害壬○○，尚有未合。
五、又按刑法傷害罪章，其所保護之法益為個人之身體法益，所
    謂身體法益，固包括身體之完整性、生理機能之健全等，惟
    仍須以被害人因行為人之加害行為受有身體上或健康上之傷
    害，始足構成傷害罪。告訴人乙○○證稱：被告二人都有打
    我，打到我的身體及肩膀，我就摔倒在地撞到鐵門，倒地之
    後在場四、五人用腳踢我，被告二人在我站立的時候打我，
    等我倒地就踢我，當天我被拳頭打到右側頭頂及右肩、右上
    臂，倒地後是仰躺在地上，有被踢到右側身體及右側大小腿
    （見本院卷第八六至八九頁），壬○○證稱：我看到那群人
    去打乙○○，乙○○就摔倒撞到隔壁鐵門那裡，倒在地上，
    那群人繼續用腳踢他，被告二人也在其中（見本院卷第九十
    至九三頁），證人辛○○證稱：我看到子○○揮拳打乙○○
    的頭部，乙○○跌倒，丑○○就去踢乙○○（見本院卷第九
    三頁反面），癸○○證稱：我看到被告二人打乙○○並且踢
    他，當時大約有三、四個人踢乙○○（見本院卷第九七至九
    八頁）等語，而固均指證被告二人有踢、打告訴人乙○○之
    舉動。告訴人乙○○既遭現場含被告二人在內之多人拳腳攻
    擊，且部位遍及頭部、肩膀、手臂、身體及大小腿，應受有
    一定程度之傷勢，惟壬○○、癸○○等人自警詢、偵查迄本
    院審理時，始終未曾就乙○○之受傷情形為進一步具體之指
    陳，證人辛○○亦僅證稱：我沒有看到乙○○流血，只看到
    頭髮亂七八糟等語（見本院卷第九四頁），則告訴人乙○○
    是否果於衝突過程中受傷，已屬有疑；其若受有一定程度之
    傷勢，理應於告訴人壬○○流血而將之護送就醫時，自己一
    併看診檢查，或於事後自行確認，然乙○○於案發當日警詢
    時指稱：我頭部及身上皆被打，但還沒驗傷，驗完傷後會將
    驗傷單後補（見偵卷第六頁），嗣於偵查中陳稱：沒有診斷
    證明，我只有瘀青而已（見偵卷第三五頁），於本院審理時
    則稱：我頭的側邊及後面摸起來有一點腫，我在陪同壬○○
    就診時，有告知醫師此事，醫師檢查後告訴我這是內傷，所
    以沒有正式就醫，也沒有就診紀錄等語（見本院卷第八九頁
    反面），顯見告訴人乙○○並未正式就醫驗傷，能否僅憑告
    訴人等人之指訴，遽認乙○○受有公訴意旨所指「身體多處
    瘀青」或其所謂「頭部腫脹」、「內傷」之傷害，亦非全然
    無疑。至於乙○○雖指稱：我被打時有感覺到疼痛，遭受攻
    擊後身體會酸痛云云（見本院卷第八八頁反面、第八九頁）
    ，然於無其他客觀事證佐證之情形下，尚無從認定其所謂「
    疼痛感覺」已對於身體或健康造成損害，而合於刑法普通傷
    害罪之要件；遑論證人庚○○、戊○○均證稱被告丑○○僅
    站在門口、沒有靠近，證人丁○○亦證稱沒有注意到丑○○
    在那裡等語（見本院九十五年十月十九日審判筆錄）。被告
    丑○○辯稱並未傷害告訴人二人，被告子○○辯稱乙○○未
    能證明受傷事實等語，應屬可採。此外，復查無其他積極證
    據，足認被告子○○有該當公訴人所指傷害告訴人乙○○之
    行為，亦無從認定被告丑○○所為涉犯公訴意旨所指毆打告
    訴人乙○○、壬○○之犯行，即不能證明被告二人此部分犯
    罪，應就被告丑○○本件被訴傷害罪部分諭知無罪之判決；
    至於公訴意旨認被告子○○除傷害告訴人壬○○外，尚於同
    一密接之時、地傷害告訴人乙○○，依其起訴事實應屬想像
    競合犯之裁判上一罪關係，爰不就被告子○○被訴傷害告訴
    人乙○○部分，另為無罪之諭知。
據上論斷，應依刑事訴訟法第二百九十九條第一項前段、第三百
零一條第一項，刑法第二條第一項前段、第二百七十七條第一項
，修正前刑法第四十一條第一項前段，罰金罰鍰提高標準條例第
一條前段，修正前罰金罰鍰提高標準條例第二條，現行法規所定
貨幣單位折算新臺幣條例第二條，判決如主文。
本案經檢察官林達到庭執行職務
中    華    民    國    95    年    11    月    16    日
                  刑事第十一庭  審判長法  官  劉方慈
                                      法  官  鍾淑慧
                                      法  官  林庚棟
以上正本證明與原本無異。
如不服本件判決，得自收受送達之日起十日內，向本院提起上訴
。
                                      書記官  殷玉芬
中    華    民    國    95    年    11    月    20    日
附錄本案論罪科刑法條全文
中華民國刑法第二百七十七條：
傷害人之身體或健康者，處三年以下有期徒刑、拘役或一千元以
下罰金。
犯前項之罪因而致人於死者，處無期徒刑或七年以上有期徒刑；
致重傷者，處三年以上十年以下有期徒刑。


司法院資訊處製作；財團法人民間司法改革基金會備份。
